【裁判字號】    97,交抗,336
【裁判日期】    970430
【裁判案由】    違反道路交通管理處罰條例
【裁判全文】
臺灣高等法院交通事件裁定             97年度交抗字第336號
抗  告  人
即受處分人  甲○○
上列抗告人即受處分人因違反道路交通管理處罰條例案件，不服
臺灣板橋地方法院中華民國九十六年十一月三十日所為裁定（九
十六年度交聲字第一三一一號），提起抗告，本院裁定如下：
    主  文
抗告駁回。
    理  由
一、原裁定意旨略以：異議人即受處分人甲○○於民國九十六年
    七月九日下午四時三十五分許，駕駛車號ＦＧ－７０３２號
    自用小客車，行經臺北縣八里鄉○○路、文昌路口處，因有
    「駕車行經有燈光號誌管制之交岔路口闖紅燈」之違規行為
    ，為臺北縣政府警察局蘆洲分局八里分駐所執勤員警攔停，
    以北縣警交字第Ｃ00000000號通知單當場掣單舉發
    ，經原處分機關依道路交通管理處罰條例第五十三條第一項
    之規定，裁處新臺幣二千七百元之罰鍰，並依同條例第六十
    三條第一項第三款（原裁定誤為第一款，應予更正）記違規
    點數三點。受處分人不服聲明異議，經原審調查後仍認受處
    分人有闖紅燈違規之事實，而駁回其異議之聲明。
二、抗告意旨略以：伊通過路口時確為黃燈無誤，九十六年十月
    十二日伊再次前往現場，發現該路口黃燈變換時間約三至四
    秒，故伊通過該路口時以現場值勤員警之位置，經實際量測
    約二百四十公尺處，已超過二百公尺之距離（是否符合交通
    取締之標準），以目視取締，並非在路口近距離目視取締。
    伊通過該路口時，係行走內線車道穿過路口，非原裁定所指
    於同向轎車後方再行經外側車道穿過路口，又經過該路口同
    時外側車道，確有轎車看到黃燈停車，爰提抗告請求撤銷原
    處分云云。
三、按汽車駕駛人，行經有燈光號誌管制之交岔路口闖紅燈者，
    處新臺幣一千八百元以上五千四百元以下罰鍰；汽車駕駛人
    駕駛汽車違反道路交通管理處罰條例第五十三條規定者，並
    記違規點數三點。道路交通管理處罰條例第五十三條第一項
    、第六十三條第一項第三款，分別定有明文。
四、本院查：
(一)受處分人甲○○於九十六年七月九日下午四時三十五分許，
    駕駛車號ＦＧ－７０３２號自用小客車，行經臺北縣八里鄉
    ○○路、文昌路口處，因有「駕車行經有燈光號誌管制之交
    岔路口闖紅燈」之違規，為警攔停舉發，嗣經原處分機關依
    道路交通管理處罰條例第五十三條第一項之規定、裁處受處
    分人罰鍰新臺幣二千七百元，並記違規點數三點等情，有臺
    北縣政府警察局北縣警交字第Ｃ00000000號舉發通
    知單、交通部公路總局臺北區監理所北監自裁字裁４０－Ｃ
    00000000號裁決書及臺北縣政府警察局蘆洲分局九
    十六年八月六日北縣警蘆交裁字第０九六００二三七八一號
    書函各一件在卷可稽（見原審卷第八、十、十三頁），自屬
    實在。
(二)受處分人雖執前詞置辯，但證人即舉發本件違規之警員沈彥
    勳於原審調查時已到庭具結證稱：伊於九十六年七月九日下
    午四十三十五分許，在臺北縣八里鄉○○路一段三百六十五
    號（舊地址），當時係執行交通告發勤務，伊站立之中華路
    一段三百六十五號對向係埤頭二街，伊係往南方向看中華路
    一段與文昌路口之號誌燈，當時身穿制服站在人行道上，距
    離柏油路面不到一公尺，距離所監視的路口約二百公尺（從
    該路口之停止線至伊站立的位置計算），當時天氣良好，沒
    有障礙物阻隔視線，天候也良好，伊當時站在人行道上攔停
    ，中華路、文昌路口那個紅綠燈號誌是普通二時相號誌，所
    以我看往南方向林口方向是變紅燈，內側車道往臺北方向，
    就是受處分人行駛的車道，內側車道有一台轎車停下來，受
    處分人係從該車右後方行經外側車道直行穿過路口，受處分
    人到伊稽查點位置時，就將受處分人攔下等語綦詳（見原審
    卷第二十一頁），並有現場照片及現場圖各一件附卷可憑。
(三)而交通警員製單舉發違反道路交通處罰條例所列之違規事實
    ，本質上係公務員依法執行職務之行為，如有枉法構陷或為
    不實記載之行為，則需負擔嚴厲刑事責任，國家並以此擔保
    公務員能忠實執行職務，故其所為當可被推定為真正；反之
    ，若謂公務員一切行政行為均需預留證據以證其實，則國家
    行政勢必窒礙難行，效率不彰，當非適論，此本為其行政之
    特徵。況於未裝設自動感應攝影器材之路段，就闖紅燈等一
    瞬間突發之交通違規行為，因無法期待執勤員警於發現後能
    及時攝影取證，事實上僅能仰賴舉發員警目視為之，別無其
    他舉證可能，如無其他證據顯示舉發員警有誤認或故意構陷
    之情事時，尚難以舉發員警無法提出其他證據佐證，即認其
    所述不可採信，否則未裝設自動感應攝影儀器之路段，即陷
    入駕駛人得任意闖紅燈違規之狀態，自非妥適，此觀道路交
    通管理處罰條例第七條之二第一項第一款即規定就闖紅燈之
    違規行為得以逕行舉發，可資參照。故警察取締交通違規事
    件，其以科學儀器照相採證者，固然足以據為交通違規事實
    之證明，惟就囿於當場舉發而未以科學儀器照相採證，甚或
    礙於手動照相而未能即時拍攝違規情節，立法者亦未明文限
    制或排除「舉發警員目睹、耳聞」之證據能力，或其證述內
    容對於違規事實之證明力，此觀立法者再再以明文立法方式
    容認執行交通稽查之員警「當場舉發」，暨「當場舉發」俱
    乏相類於「逕行舉發」之採證限制（例如，必須以「科學儀
    器照相採證」等）自明（道路交通管理處罰條例第七條、第
    七條之二規定參照）。據此，取締員警就交通違規事實之親
    身經歷見聞，當亦足可恃為此類交通事件違規事實之證據，
    而要非所有交通違規事件倘未經科學儀器照相採證，即一概
    不能恃以認定！更何況，細稽證人沈彥勳在原審到庭具結後
    所證上開情節，亦無矛盾、齟齬或違背經驗、論理法則之處
    ，其所證內容當足供法院憑以判斷、認定違規事實之存在！
    且依證人沈彥勳明確證述，其所在位置係與受處分人同一方
    向車道，難認於本件舉發有誤認燈號之情事。復以一般執行
    警員就交通違規取締受有專門訓練，對於用路權人之動態路
    線更當有所注意，應能明確掌握，其誤判之可能性極低。此
    外，亦無任何證據證明其有捏造事實違法取締之不法情事，
    而受處分人亦未就執勤員警之舉發有何錯誤提出具體證據以
    供調查，本院認員警本於維護交通秩序、安全職責所為之取
    締，當屬合法、正確之舉發。
(四)受處分人雖又辯稱：當時路口確為黃燈，員警目視取締距離
    過遠等情云云，惟當時燈號為紅燈，業據證人沈彥勳證述在
    卷，衡情受處分人若僅係一時搶黃燈，當不致於警員未加攔
    停前，即有自動靠向警員之舉動，顯示其自知有違規情形。
    況抗告意旨亦自陳確有同向轎車於該路口停車，核與臺北縣
    政府警察局蘆洲分局九十六年八月六日北縣警蘆交裁字第０
    九六００二三七八一號書函所指「當時同向行駛車輛已停止
    等候燈號變換」之情形相符，顯見當時號誌確為「紅燈」之
    狀態無誤。又對照證人沈彥勳當庭所繪之現場示意圖及現場
    照片，證人所在位置係與受處分人在同一方向車道，已以警
    用摩托車碼表量測出目視距離為二百公尺，燈號仍為視力所
    及，舉發警員從受處分人駕駛車輛之車燈投射方向觀察，尚
    可明確判斷受處分人並未依燈號在上開路口停止線前暫停，
    是受處分人上開所辯各節均不足採為對其有利之認定。
(五)抗告意旨另辯稱：其係行駛內線車道穿過路口，非原裁定所
    指係於同向轎車後方經外側車道直行穿過，惟此與本件違規
    事實之認定並無影響，附此敘明。
五、綜上所述，本件受處分人確有於上開時地闖紅燈之違規行為
    ，原處分機關依道路交通管理處罰條例第五十三條第一項、
    第六十三條第一項第三款規定及違反道路交通管理事件統一
    裁罰基準表，對受處分人處罰鍰新臺幣二千七百元，並記違
    規點數三點，核無違誤，原審法院亦同此認定，裁定駁回受
    處分人之異議聲明，認事用法並無違誤。受處分人猶執陳詞
    提起本件抗告，依諸前揭各節說明並無可採，其抗告既無理
    由，自應駁回之。
據上論斷，依道路交通案件處理辦法第二十六條、道路交通管理
處罰條例第八十九條、刑事訴訟法第四百十二條，裁定如主文。
中    華    民    國    97    年    4     月    30    日
                  刑事第四庭  審判長法  官  沈宜生
                                    法  官  陳國文
                                    法  官  鄭水銓
以上正本證明與原本無異。
本裁定不得再抗告。
                                    書記官  劉貞達
中    華    民    國    97    年    4     月    30    日


司法院資訊處製作；財團法人民間司法改革基金會備份。
